【裁判字號】    92,訴,2140
【裁判日期】    920930
【裁判案由】    清償債務
【裁判全文】
臺灣高雄地方法院民事判決                          九十二年訴字第二一四○號
    原      告  板信商業銀行股份有限公司
    法定代理人  丁○○
    訴訟代理人  丙○○
                孫名商
                吳龍生
    被      告  乙○○
    兼
    訴訟代理人  甲○○
右當事人間請求清償債務事件，經本院於民國九十二年九月十八日言詞辯論終結，本
院判決如左：
    主      文
被告應連帶給付原告新臺幣壹佰捌拾柒萬陸仟佰元，及其中本金新臺幣壹佰捌拾萬
零伍佰柒拾元部分，自民國九十二年二月二十一日起至清償日止，按年息百分之八點
四三計算之利息，並自民國九十二年二月二十一日起至清償日止，按上開利率百分之
二十計算違約金。
訴訟費用由被告連帶負擔。
本判決於原告以新臺幣陸拾萬元為被告供擔保後，得假執行。
    事實及理由
一、原告起訴主張：
  (一)被告甲○○於民國九十年一月二十日邀被告乙○○為連帶保證人，向原告借款三
    筆分別為新臺幣（下同）三百二十萬元、一百萬元、三十萬元，合計四百五十萬
    元，均約定到期日為九十一年一月二十日，且自借款日起，按月付息，到期一次
    清償本金，利息則按原告機動基本放款利率（遲延當時為年息百分之七點九八）
    加年息百分之零點四五，即年息百分之八點四三計算，如未按期繳息時，視為借
    款全部到期，除仍按上開利率計息外，自逾期之日起六個月以內者，按上開利率
    百分之十，逾期超過六個月部份，按上開約定利率百分之二十計付違約金。另約
    定有關清償債務抵充之順序依民法第三百二十一條至第三百二十三條之規定為先
    抵充費用、再充利息、次充本金。
  (二)詎被告甲○○於借款後，自九十年十月二十一日起，即未依約繳納利息，依約借
    款債務視為全部到期。嗣經原告聲請鈞院民事執行處以九十一年度執字第三七一
    二七號拍賣抵押物強制執行事件，拍賣所得價金共計三百二十八萬元，扣除應優
    先分配之執行費用四萬二千二百二十二元及併案執行費三萬四千一百七十元，並
    經法院先予抵充，算至九十二年二月二十日止之利息五十萬四千一百七十八元及
    違約金七萬五千七百三十元部分，是原告分配受償三百二十四萬五千八百三十元
    ，經依民法第三百二十一條至第三百二十三條之規定就上開該分配金額應先抵充
    費用四萬二千二百二十二元、次充利息五十萬四千一百七十八元、再充本金三百
    二十萬三千六百零八元，故原告之受償不足額一百八十七萬六千三百元，應指本
    金一百八十萬零五百七十元及自九十年十一月二十一日起算至九十二年二月二十
    一日止之違約金七萬五千七百三十元。
  (三)現被告甲○○尚有如主文第一項所示之本金、利息及違約金未清償，而被告乙○
    ○為系爭借款之連帶保證人，為此依消費借貸及連帶保證之法律關係提起本件訴
    訟等語。並聲明：如主文第一項所示，並陳明願供擔保請准宣告假執行。
三、被告則均以：對於原告主張之事實均不爭執，惟伊現今無力償還等語置辯。
四、經查，本件原告上揭主張之事實，業據其所提出借據三紙、授信約定書二紙、放
    款帳卡明細查詢單、基本放款利率異動表、本院民事執行處強制執行金額計算書
    分配表各一份等件為證，核屬相符，且為被告所不爭執，自堪信為真實。
五、本件原告起訴之上揭主張有無理由，茲分述如下：
  (一)按稱消費借貸者，謂當事人一方移轉金錢或其他代替物之所有權於他方，而約定
    他方以種類、品質、數量相同之物返還之契約。當事人之一方對他方負金錢或其
    他代替物之給付義務而約定以之作為消費借貸之標的者，亦成立消費借貸；借用
    人應於約定期限內，返還與借用物種類、品質、數量相同之物；遲延之債務，以
    支付金錢為標的者，債權人得請求依法定利率計算之遲延利息。但約定利率較高
    者，仍從其約定利率；當事人得約定債務人不履行債務時，應支付違約金，民法
    第四百七十四條、第四百七十八條前段、第二百三十三條第一項、第二百五十條
    第一項分別定有明文。
  (二)又稱保證者，謂當事人約定，一方於他方之債務人不履行債務時，由其代負履行
    責任之契約。保證債務，除契約另有訂定外，包含主債務之利息、違約金、損害
    賠償及其他從屬於主債務之負擔，民法第七百三十九條、第七百四十條亦分別定
    有明文。又保證債務之所謂連帶，係指保證人與主債務人負同一債務，對於債權
    人各負全部給付之責任而言（最高法院四十五年臺上字第一四二六號判例意旨參
    照）。
  (三)另按對於一人負擔數宗債務，而其給付種類相同者，如清償人所提出之給付，不
    足清償權不債務時，由清償人於清償時，指定其應抵充之債務；清償人所提出之
    給付，應先抵充費用，次充利息，次充原本。此為民法第三百二十一條及第三百
    二十三條分別所明定。是當事人若未約定抵充順序，而債務人於給付時亦未指定
    其應抵充之債務，則數異類債務之抵充順序應先抵充費用，次充利息，再充本金
    。至於違約金之性質與利息不同，民法既無違約金儘先抵充之規定，其抵充之順
    序，應在原本之後。從而除當事人另有特別約定外，債權人尚難以違約金優先於
    原本抵充而受清償。
  (四)綜上所述，被告甲○○、乙○○既分別為系爭借款之借款人及連帶保證人，自應
    就本件債務負連帶清償責任。然本件兩造既於契約約定抵充順序，應依民法規定
    ，是就上開該分配金額應先抵充費用四萬二千二百二十二元、次充利息五十萬四
    千一百七十八元、再充本金三百二十萬三千六百零八元，而違約金之抵充順序則
    應在本金之後，故原告之受償不足額一百八十七萬六千三百元，應指本金一百八
    十萬零五百七十元及自九十年十一月二十一日起算至九十二年二月二十一日止之
    違約金七萬五千七百三十元。現被告甲○○尚有如主文第一項所示之本金、利息
    及違約金未清償，而被告乙○○為系爭借款連帶保證人，均已如前述。從而，原
    告依消費借貸及連帶保證之法律關係，請求被告應連帶給付原告如主文第一項所
    示之本金、利息及違約金，為有理由，應予准許。
六、原告陳明願供擔保聲請宣告假執行，核無不合，爰酌定相當之擔保金額，予以准
    許。
七、據上論結，本件原告之訴為有理由，依民事訴訟法第八十五條第二項、第三百九
    十條第二項，判決如主文。
中      華      民      國    九十二    年      九      月     三十     日
                              臺灣高雄地方法院民事第二庭
~B審判長法官  楊富強
~B法      官  曾淑娟
~B法      官  唐中興
右為正本係照原本作成。
如對本判決上訴，須於判決送達後廿日內向本院提出上訴狀。
中      華      民      國    九十二    年      九      月     三十     日
~B法院書記官  陳孟瑩


司法院資訊處製作；財團法人民間司法改革基金會備份。
